【裁判字號】    97,消債更,1131
【裁判日期】    971224
【裁判案由】    更生事件
【裁判全文】
臺灣臺北地方法院民事裁定        97年度消債更字第1131號
聲  請  人
即債務人    甲○○
代  理  人  連炎昌律師
上列當事人因消費者債務清理事件聲請更生，本院裁定如下：
    主  文
聲請駁回。
聲請費用由聲請人負擔。
    理  由
一、按按債務人與金融機構協商成立者，不得聲請更生或清算，
    但因不可歸責於己之事由，致履行顯有重大困難者，不在此
    限；本條例施行前，債務人依金融主管機關協調成立之中華
    民國銀行公會會員辦理消費金融案件無擔保債務協商機制與
    金融機構成立之協商，準用前項之規定，消費者債務清理條
    例（下稱債清條例）第151條第5項、第6項分別定有明文。
    又聲請更生或清算不合程式或不備其他要件者，法院應以裁
    定駁回之，但其情形可以補正者，法院應定期間先命補正，
    復為同條例第8條所明定。據此，按依債務人與金融機構協
    商成立者，除非因不可歸責於己之事由，致履行顯有重大困
    難，否則不得聲請更生或清算，債清條例第151條第5項規定
    意旨甚明。是債務清償方案成立後，應由債務人按其條件履
    行，僅於其後發生情事變更，在清償期間收入或收益不如預
    期，致該方案履行困難甚或履行不能，且因不可歸責於己之
    事由所致，始能聲請更生或清算。此項規定旨在避免債務人
    任意毀諾已成立之協商，濫用更生或清算之裁判上債務清理
    程序，蓋以債務清償方案係經當事人行使程序選擇權所為之
    債務清理契約，債務人應受該成立之協議所拘束。債務人既
    已與金融機構協商成立，如認該協商方案履行有其他不適當
    情形，自仍應再循協商途徑謀求解決。
二、聲請意旨略以：聲請人前於民國95年7月間依中華民國銀行
    公會會員辦理消費金融案件無擔保債務協商機制與最大債權
    銀行國泰世華銀行成立協商，達成自95年8月起分120期，每
    月10日清償新臺幣（下同）18,548元之協議，嗣變更協商還
    款方案，分132期，以每月13,911元依各債權銀行債權金額
    比例清償債務，聲請人每月平均收入2萬元，債務人每月所
    應清償債務29,806元 (13,911元+15,895元)，無法維持最低
    基本生活，係不可歸責於己之事由致履行有重大困難，且其
    無擔保或無優先權之債務總額未逾1,200萬元，復未經法院
    裁定開始清算程序或宣告破產，爰依法聲請更生云云。
三、經查，聲請人於消債條例施行前之95年7月間，業就其積欠
    各金融機構之無擔保債務，利用金融主管機關協調成立之中
    華民國銀行公會會員辦理消費金融案件無擔保債務協商機制
    ，與各債權銀行成立協商，約定自95年8月起，按年息0%分
    120期，以每月18,548元依各債權銀行債權金額比例清償債
    務，嗣變更協商還款方案，按年息0%分132期，以每月13,91
    1元依各債權銀行債權金額比例清償債務，有協議書在卷可
    稽。聲請人雖主張其每月收入2萬元，扣除基本生活開支外
    ，已無力按原協商條件清償，顯因不可歸責於己之事由致履
    行有重大困難云云。惟聲請人自承協商成立時每月收入為2
    萬元，而依聲請狀所附財產及收入狀況說明書，聲請人之薪
    資所得仍為2萬元，其收入並無重大變化，扣除台北市平均
    每人每月最低生活費為14,152元，剩餘5,848元，固無法清
    償與金融機構協商之每月應清償29,806元債務。惟聲請人自
    95 年7月與金融機構協商後，自95年8月起至毀諾時均能依
    前開協商方案按月還款，足見聲請人清償協商債務，非全以
    薪資扣除前開計算之費用為基礎，除薪資所得外，尚有其他
    收入可供運用，惟聲請人於其提出之收入及財產狀況說明書
    中，就收入部分除薪資所得外並未記載其他項目，則其是否
    據實說明財產狀況，已有可疑，且聲請人縱以其他方式籌款
    始能依約還款，然並未提出證據以供調查，且依聲請人所提
    出之債權人清冊，亦無此債務，自難認聲請人之主張為真實
    。且嗣債務人與最大債權銀行變更協商還款方案，按年息0%
    分132期，以每月13,911元依各債權銀行債權金額比例清償
    債務，較原協議金額18,548元為低，其每月所負擔之債務已
    然減輕。準此，堪認債務人尚乏不可歸責於己致履行顯有重
    大困難之情形可言。
三、綜上，本件債務人既無不可歸責之事由，依原協商條件履行
    亦非顯有重大困難，應屬聲請更生之要件不備，且又無從補
    正，依首揭條文之意旨，自應駁回其更生之聲請，爰裁定如
    主文。
中    華    民    國    97    年    12    月    24    日
                      民事庭法      官  郭美杏
上為正本係照原本作成
如不服本裁定，應於裁定送達後10日內，以書狀向本院提出抗告
，並繳納抗告費新臺幣1千元
中    華    民    國    97    年    12    月    24    日
                            書  記  官  許秀如


司法院資訊處製作；財團法人民間司法改革基金會備份。
